【裁判字號】    95,上易,42
【裁判日期】    950411
【裁判案由】    偽造文書
【裁判全文】
臺灣高等法院刑事判決                  95年度上易字第42號
上  訴  人  臺灣臺北地方法院檢察署檢察官
被      告  甲○○
上列上訴人因被告偽造文書案件，不服臺灣臺北地方法院94年度
易字第1426號，中華民國94年11月30日第一審判決（起訴案號：
臺灣臺北地方法院檢察署94年度偵字第10037號），提起上訴，
本院判決如下：
    主  文
上訴駁回。
    理  由
一、公訴意旨略以被告甲○○為「星立股份有限公司」（址設臺
    北市中山區○○○路○段36號3樓，以下簡稱星立公司）之負
    責人，雇用乙○○擔任保全、巡邏之工作，明知乙○○於民
    國88年間，並未向星立公司暫借支薪資，亦非每月均有新臺
    幣（下同）34,000元之薪資，竟由星立公司之會計人員，在
    業務上所作成之乙○○88年度薪資表內，登載乙○○自88年
    1月起迄同年12月，每月均為34,000元之薪資，88年2月並有
    20,000元之年終獎金，以及因預借薪資及賠償而扣繳177,00
    0元等內容，並接續蓋用乙○○之印章於其上，表明乙○○
    收受上揭薪資之意；復於不詳時、地，由公司會計人員，製
    作星立公司員工借支條7紙，填載乙○○向星立公司暫借15,
    000元至34,000元不等之薪資，連續蓋用乙○○之印章於其
    上，表明預借薪資之意，而由甲○○在其上簽名，以為確認
    。嗣因乙○○於93年6月28日，向財政部台灣省中區國稅局
    北港稽徵所檢舉甲○○涉嫌虛報其薪資，甲○○即檢陳上揭
    登載不實之薪資表、員工借支條等文書，向財政部台北市國
    稅局行使，以為並無虛報乙○○薪資之佐證，均足生損害於
    乙○○及稅捐機關對稅務管理之正確性，因認被告涉有行使
    業務上登載不實文書罪嫌。公訴意旨認被告涉有上揭犯行，
    係以：告訴人乙○○指述其郵局帳戶內並非每月薪資均為
    34,000元，亦無向星立公司預借薪資等語，及有卷附之乙○
    ○88年度薪資表、乙○○郵局帳戶資金明細資料、員工借支
    條及被告坦承其係透過即期支票及匯款方式給付薪資，乙○
    ○於88年度並未向星立公司預借薪資，因係內帳，故未清楚
    填製等語，為其論據。
二、按犯罪事實應依證據認定之，無證據不得認定犯罪事實，又
    不能證明被告犯罪者，應諭知無罪之判決，刑事訴訟法第15
    4條第2項、第301條第1項分別定有明文。而刑法上業務上登
    載不實罪之成立，以足生損害於公眾或他人為要件，所謂足
    生損害，固不以實已發生損害為必要，然亦必須有足以生損
    害之虞者，始足當之，若實質上並不足以生損害之虞者，尚
    難構成本罪（最高法院49年台非字第18號判例參照）。本件
    訊據被告甲○○固坦承有於上揭乙○○88年度薪資表內登載
    上開內容並蓋用乙○○之印章於其上及製作乙○○之員工借
    支條7紙等情，惟堅決否認有何業務登載不實之犯行，辯稱
    伊皆按月將薪資匯入乙○○之郵局帳戶，88年度薪資共匯款
    366,200元，加上該年公司為其支付之伙食費40,000元，及
    乙○○當年應攤還積欠公司之賠償金80,000元中已扣繳之6
    萬餘元，伊實際上已支付乙○○上揭金額，惟在國稅局事後
    查帳時，因公司業已結束營業致匯款單遺失，故以大概數目
    除以12個月而登載月薪34,000元及將其餘款項概以員工借支
    名義而登載，然實際上確實已支付該款，並無業務上登載不
    實之故意等語。查星立公司於88年度確有匯款366,200元予
    乙○○之事實，有泰山貴子路郵局乙○○帳戶客戶歷史交易
    清單4紙在卷足參，並與告訴人乙○○於偵訊中所述相符（
    見94年他字第391號卷第110頁）。又乙○○因失職導致星立
    公司虧損，而與星立公司於87年12月15日簽訂協議書，載明
    乙○○於88年1月開始分12個月攤還賠償金80,000元，亦有
    雙方同意協議書1紙附卷可佐，且為告訴人所不否認。而星
    立公司員工於僱傭期間享有伙食免費，以一年40,000元計入
    薪資一節，亦經證人即星立公司員工程銀章、李毓忱於偵查
    中結證在卷（同上卷第84、97頁），故如乙○○該年度以薪
    資抵銷應付之全部賠償款80,000元，則星立公司於88年度應
    已支付乙○○薪資超過468,000元，被告供稱乙○○於89年2
    月離職，88年度僅抵銷部分賠償款而申報其薪資總額為468
    ,000 元，經核與事實相符，可資認定。至告訴人乙○○所
    指述其非如被告所提出按月受領薪資34000元及向公司借款
    ，而無於薪資簽收文件及員工借支條上蓋章等情，惟被告持
    有乙○○之印章既係乙○○概括授權於領款時所得蓋用，則
    被告自行核算星立公司該年度各月分支付予乙○○之薪資而
    蓋用乙○○之印章表示其已受領，該款總額並無浮報，業如
    前述，並不生損害於乙○○，而被告雖事後於員工借支條上
    蓋用乙○○之印章表示星立公司已支付該款項予乙○○，惟
    被告亦坦承其因公司解散資料業已遺失，而將科目名義記載
    錯誤，應以暫付款之名義而為記錄始為正確，並非乙○○向
    星立公司借款，有星立公司解散登記之函文在卷可憑，依該
    項錯誤名義之員工借支條僅為星立公司已支付款項之憑據，
    星立公司既已支付該款項予乙○○，自不生損害於乙○○，
    亦無偽造文書之故意，則被告蓋用乙○○之印章於薪資簽收
    文件及員工借支條之行為，尚與偽造文書之構成要件不符。
    星立公司向臺北市國稅局申報乙○○88年度薪資所得係468,
    000元，有財政部臺北市國稅局88年度綜合所得稅BAN 給付
    清單在卷可憑，是星立公司89年所申報88年度乙○○之薪資
    總額並未多於乙○○當年度應給付賠償款予以抵銷後公司支
    付之總額，星立公司所支付之薪資既無浮報，實質上亦不生
    損害於財政部國稅局或乙○○，故尚難僅以被告於事後以不
    同科目名義及於薪資簽收清冊上填載金額與每月實際匯入乙
    ○○帳戶內之金額不符，即認被告有業務上登載不實之犯行
    ，其實際支付之金額既無浮報，其行使該文書於財政部國稅
    局，亦難認有行使業務上登載不實文書之犯行。至上訴意旨
    及被告聲請傳訊證人乙○○，因乙○○於偵查中已敘述明確
    ，於審理時經多次傳訊均未到庭，且本件事實已明，無再予
    傳訊之必要。綜上所述，告訴人乙○○因失職導致星立公司
    虧損，而與星立公司於87年12月15日簽訂協議書，載明乙○
    ○於88年1月開始分12個月攤還賠償金80,000元，有雙方同
    意協議書1紙附卷可佐，且為告訴人所不否認，且被告皆按
    月將告訴人之薪資匯入告訴人之郵局帳戶，88年度薪資共匯
    款366,200元，加上該年公司為其支付之伙食費40,000 元，
    及乙○○當年應攤還積欠公司之賠償金80,000元中已扣繳之
    6萬餘元，被告實際上已支付乙○○上揭金額，又被告給付
    予告訴人款項所用之名目，其應用借支款或為暫時提撥款或
    預借款，或被告一時錯用其名目，惟被告既有給付告訴人前
    揭之款項，又無其他積極之事證足資證明被告有犯罪之故意
    ，自與刑法第216條、215條之行使業務登載不實文書罪之構
    成要件有間，此外依卷內資料復查無其他積極證據足資認定
    被告有何起訴書所指之犯行，本件不能證明被告犯罪，依首
    開說明，自應為被告無罪之諭知。
三、原審以查無積極證據足資證明被告確有起訴之犯行，而為被
    告無罪之諭知，經核並無違誤，公訴人指摘原判決不當而提
    起上訴，為無理由，應予駁回。
據上論斷，應依刑事訴訟法第368條判決如主文。
本案經檢察官洪泰文到庭執行職務。
中    華    民    國    95    年    4     月    11    日
                  刑事第七庭  審判長法  官  陳正雄
                                    法  官  蔡光治
                                    法  官  許宗和
以上正本證明與原本無異。
不得上訴。
                                    書記官  沈秀容
中    華    民    國    95    年    4     月    17    日


司法院資訊處製作；財團法人民間司法改革基金會備份。
